臺灣桃園地方法院民事簡易判決　　 110年度壢保險簡字第17號
原　　　告　第一產物保險股份有限公司

法定代理人　李正漢　
訴訟代理人　簡權益　
被　　　告　陳冠昌　
訴訟代理人　莊宗軒　
上列當事人間請求侵權行為損害賠償事件，本院於民國110年10
月20日言詞辯論終結，判決如下：
    主  文
一、被告應給付原告新臺幣（下同）20萬7,863 元，及自民國11
    0 年1 月18日起至清償日止，按年息5 ％計算之利息。
二、訴訟費用2,210元由被告負擔。
三、本判決得假執行。
    事實及理由
壹、程序事項
    按訴狀送達後，原告不得將原訴變更或追加他訴。但擴張或
    減縮應受判決事項之聲明者，不在此限，民事訴訟法第255
    條第1 項但書第3 款定有明文。經查，本件原告起訴時原聲
    明：被告應給付原告35萬8,050 元，及自起訴狀繕本送達翌
    日起至清償日止，按年息5 ％計算之利息；嗣於本院審理中
    變更聲明為：被告應給付原告20萬7,863 元，及自起訴狀繕
    本送達翌日起至清償日止，按年息5 ％計算之利息（見本院
    卷第99頁背面），核原告所為係減縮應受判決事項之聲明，
    依上揭規定，應予准許。
貳、實體事項
一、原告主張：原告保戶即訴外人黃聖成於民國108 年8 月27日
    8 時20分許，駕駛車牌號碼000-0000號自用小客車（下稱系
    爭車輛）沿中壢區高鐵南路由南往北方向直行，行經高鐵南
    路與福祥路口慢車道交岔路口處，適有被告駕駛車牌號碼00
    0-0000號自用小客車（下稱A 車）沿高鐵南路由北往南行駛
    至福祥路快車道之左轉專用道，於上開交岔路口處左轉，而
    與系爭車輛發生碰撞，致系爭車輛受損，支出修理費45萬4,
    283 元（含工資135,005 元、零件319,278 元），並經原告
    賠付系爭車輛必要修復費用。爰依民法第191 條之2 侵權行
    為及保險代位之法律關係提起本訴，請求被告負賠償責任等
    語，並聲明：如主文第一項所示。
二、被告則以：對於原告請求之金額係以零件折舊後之殘值計算
    ，伊沒有意見，但本件事涉號誌問題，被告並無未遵守號誌
    的情形，原告也要負一半的責任等語置辯。
三、原告主張被告於上開時、地駕駛A 車，與原告承保由黃聖成
    所駕駛之系爭車輛發生碰撞，系爭車輛因此受損等情，有原
    告所提出汽車保險計算書、車輛異動登記書、桃園市政府警
    察局道路交通事故當事人登記聯單、行車執照影本、估價單
    及車損照片在卷可稽（見本院卷第4 至第26頁），並經本院
    依職權調取道路交通事故調查卷宗所附道路交通事故現場圖
    、道路交通事故調查表㈠㈡、道路交通事故談話紀錄表、道
    路交通事故當事人酒精測定紀錄表及現場照片等件可參（見
    本院卷第31至42頁）且為被告所不爭執，自堪信為真實。
四、另原告主張被告就本件事故應負過失責任乙節，則為被告所
    否認，並以前詞置辯。是本件之爭點厥為：㈠被告就本件事
    故之發生是否應負過失責任？㈡原告得請求損害賠償之金額
    為何？茲分述如下：
 ㈠ 被告就本件事故之發生是否應負過失責任？
  1.按汽車、機車或其他非依軌道行駛之動力車輛，在使用中加
    損害於他人者，駕駛人應賠償因此所生之損害，但於防止損
    害之發生，已盡相當之注意者，不在此限，民法第191條之2
    定有明文。此為過失推定之立法，而生舉證責任倒置之效果
    ，故凡動力交通工具在使用中加損害於他人之生命、身體或
    財產者，均應負賠償責任，僅於駕駛人證明其為防止損害之
    發生已盡相當之注意，始得免除其賠償責任。本件被告駕駛
    A 車與系爭車輛發生碰撞，致系爭車輛受損乙情，認定如上
    ，則被告駕駛A 車於使用中致系爭車輛毀損，依上開法律規
    定，自應由被告舉證證明本件事故之發生非因其過失所致，
    始可免責。
  2.經查，本件被告駕駛A 車於高鐵南路與福祥路快車道左轉專
    用道，於左轉號誌亮起時，號誌為紅燈及左轉箭頭，斯時黃
    聖成駕駛系爭車輛行駛於高鐵南路由南往北方向慢車道路口
    號誌為紅燈；反之，黃聖成於高鐵南路由南往北方向慢車道
    路口號誌為綠燈時，號誌為直行箭頭及右轉箭頭，被告於高
    鐵南路與福祥路快車道之左轉道號誌則為直行箭頭（此號誌
    不可左轉），此有員警職務報告、高鐵南路與福祥路口號誌
    時向說明表各1 紙在卷可憑（見本院卷第66、68頁），並經
    本院當庭勘驗現場號誌狀況光碟確認無訛，有勘驗筆錄可參
    ，復為兩造所不爭執，核與被告於警詢中陳稱：「（問：發
    生事故時行向的號誌為何？）我認為我是綠燈」等語互核，
    全未提及行向號誌中有出現紅燈及左轉箭頭等情，益徵被告
    當時行向號誌應為直行箭頭（此號誌不可左轉），而誤認為
    可左轉之綠燈。復經本院告以被告應舉證證明其就本件事故
    之發生確有遵守號誌行駛，被告亦僅陳述：無證據可供調查
    ，請依法判決等語，而未提出任何證據，佐以兩造均未有事
    發當時之行車記錄器，警方亦無現場監視器畫面，則被告辯
    稱本件事故並無未遵守號誌的疏失云云，尚難憑採。故而，
    被告受法律推定具有過失乙情未經舉證推翻，且被告亦未能
    舉證證明其就本件事故並無未遵守號誌之過失，原告自得依
    民法第191 條之2 規定，請求被告負損害賠償責任。
 ㈡ 原告得請求損害賠償之金額為何？
  1.按不法毀損他人之物者，被害人得請求賠償其物因毀損所減
    少之價額，民法第196 條亦有明文；又所謂因毀損減少之價
    額，得以修復費用為估定之標準，但以必要者為限，例如修
    理材料以新品換舊品應予折舊，最高法院77年度第9 次民庭
    會議決議闡釋甚明。經查，系爭車輛遭被告撞損後，修理費
    用為45萬4,283 元（含工資135,005 元、零件319,278 元）
    ，經扣除零件折舊後，修復費用為20萬7,863 元，業據原告
    提出估價單為證（見本院卷第8 至17、99頁），並為被告所
    不爭執，堪信屬實。是原告本於民法第191 條之2 侵權行為
    及保險代位之法律關係，請求被告給付20萬7,863 元即屬有
    據。
  2.至被告雖以黃聖成就本件事故亦有疏失，原告應負一半之肇
    事責任等語。惟查，本件事故發生應係被告當時行向號誌為
    直行箭頭而不可左轉，被告誤認為可左轉之綠燈而貿然左轉
    所致，已如前述，則斯時黃聖成於高鐵南路由南往北方向慢
    車道路口號誌號誌則為直行箭頭及右轉箭頭，本有路權可通
    過交岔路口，佐以兩造所提出之證據資料無以認定黃聖成有
    何疏失之處，是被告上開所辯，尚無可採。
五、綜上所述，被告未能舉證證明其就本件事故發生無過失，從
    而，原告依民法第191 條之2 規定，請求被告應給付原告20
    萬7,863 元，為有理由，應予准許。
六、本件係依民事訴訟法第427 條第1 項規定適用簡易訴訟程序
    所為被告敗訴之判決，依同法第389 條第1 項第3 款規定，
    應依職權宣告假執行。
七、訴訟費用負擔之依據：民事訴訟法第78條。並依職權確定本
    件訴訟費用額為2,210 元（即第一審裁判費）。按原告撤回
    其訴者，訴訟費用由原告負擔，民事訴訟法第83條第1 項定
    有明文，起訴後減縮應受判決事項聲明，實質上與訴之一部
    撤回無異，自應負擔撤回部分之裁判費（最高法院99年台抗
    字第713 號裁定參照），是原告於本院言詞辯論期日減縮訴
    之聲明，致支出逾2,210 元部分之裁判費，應由原告自行承
    受之，併此敘明。
中    華    民    國  110     年    10    月    29    日
                  中壢簡易庭  法  官    劉哲嘉
以上為正本係照原本作成。
如不服本判決，應於送達後二十日內，向本院提出上訴狀並表明
上訴理由，如於本判決宣示後送達前提起上訴者，應於判決送達
後二十日內補提上訴理由書（須附繕本）。
如委任律師提起上訴者，應一併繳納上訴審裁判費。
中    華    民    國  110     年    10    月    29    日
                              書記官    鄭履任